臺灣高等法院臺中分院刑事判決　　 94年度上重訴字第10號
　　上　訴　人
　　即　被　告　乙○○
　　選任辯護人　張績寶　律師
　　　　　　　　張富慶　律師
　　　　　　　　張繼準　律師
上列上訴人因強盜殺人等案件，不服臺灣臺中地方法院93年度重
訴字第2257號中華民國94年2月2日第一審判決（起訴案號：臺灣
臺中地方法院檢察署93年度偵字第14983 號），提起上訴，本院
判決如下：
      主  文
原判決關於乙○○強盜殺人部分，撤銷。
乙○○強盜故意殺人，處無期徒刑，褫奪公權終身，扣案之生魚
片刀壹支沒收。
其他上訴駁回。
乙○○依本判決主文第二項所處無期徒刑與上訴駁回主刑部分，
應執行無期徒刑。
    事  實
一、乙○○曾於民國（下同）92年11月27日涉犯傷害致重傷罪（
    業經臺灣臺東地方法院檢察署檢察官提起公訴，現由臺灣臺
    東地方法院以93年度訴字第88號刑事案件審理中），又於同
    年6月26 日犯竊盜案件，嗣經臺灣臺中地方法院臺中簡易庭
    判處有期徒刑3月，甫執行完畢（不構成累犯）。另於93年7
    月間因施用毒品案件，經臺灣臺中地方法院裁定觀察、勒戒
    後，入臺灣臺中看守所附設勒戒所執行，於同年7月27 日認
    無繼續施用毒品傾向而釋放出所。因未能覓得工作謀生，亦
    無財源收入，經濟拮据，遂暫時寄居於友人紀政州工作所在
    之臺中市○○路○段334號之「樂透護膚坊」，生活主要亦依
    靠友人之資助。
  (一)93年8月4日晚間，乙○○基於意圖為自己不法所有之犯意，
    騎乘向樂透護膚坊綽號「小良」之助理借得之機車為交通工
    具，並隨身攜帶其所有，客觀上對於人體生命、安全具有危
    險性，得為兇器之生魚片刀1支（刀刃長約20 公分，連刀柄
    共長32公分，尖端尖銳，相當鋒利），及其自「樂透護膚坊
    」取得之螺絲起子1 支（未扣案），為竊盜工具，自臺中市
    區出發後欲前往彰化市○○路訪友，並計劃於途經臺中縣烏
    日鄉境時俟機竊取路旁停放之自用小客車之車內音響等物，
    惟未發現竊盜之適當對象，前往彰化市訪友亦不遇，適逢下
    雨，而機車油料亦已耗盡，遂於同日晚間11時20分左右，在
    彰化市○○路隨機攔乘林建佑所駕駛車牌號碼653─ＬＶ 號
    營業小客車（計程車）返回臺中市區。途中乙○○、林建佑
    二人相談甚歡，得知彼此均有施用毒品之惡習，林建佑遂取
    出七星牌香煙（煙盒外包裝紙查得乙○○指紋）招待林聖佑
    吸用，乙○○途經加油站時，亦順便持1 只保特瓶購買汽油
    ，預備改日返回彰化市牽前述機車時使用。翌日（8月5日）
    凌晨零時20分左右，林建佑將營業小客車駛停於臺中市○○
    路○段80 號前路旁（併排停車）後，下車進入臺中市○○路
    ○ 段80號大樓內找朋友，乙○○一人獨自留於林建佑之營業
    小客車內，見有機可乘，即基於同前之竊盜不法所有意圖，
    趁林建佑尚未返回之際，利用生魚片刀、螺絲起子，自後座
    攀向前座而將音響面板切線、撬出而拆下，詎料林建佑剛好
    從大樓步出而自打開中之右前車窗目睹乙○○之竊盜犯行，
    即大聲喝斥並自後行李廂內取出1 根木棍以攔阻乙○○逃逸
    ，乙○○在車內將已拆下之音響面板放進右褲袋後亟欲開啟
    車門而離去，為林建佑所阻止，林建佑復持木棍進至駕駛座
    啟動車輛電門、引擎，欲拿起無線電呼叫同行前來支援，乙
    ○○見狀，為防護贓物暨脫免逮捕，即以右手持生魚片刀指
    向林建佑喝令不准動，但林建佑仍坐在駕駛座上持木棍轉身
    反抗，經過幾番拉扯，乙○○心急之下，驟然萌生殺人之犯
    意，明知持生魚片刀，猛刺人體胸部，足以致人於死，竟持
    生魚片刀猛力刺入林健佑之右胸壁第3及第4肋骨間（致第四
    根肋骨斷裂，傷及第五根肋骨附近之胸骨），傷及前方心包
    囊、右前方心室、右後方心房、後方之心包囊、胸主動脈、
    左側胸椎旁軟組織、左肺下葉後方，最後傷及左後方之胸壁
    （未刺穿），刺入深度達約24公分，林建佑當場因心臟、主
    動脈遭銳器創傷而大量出血，致失血性休克而死亡。乙○○
    眼見闖下大禍，心生恐慌，為免遭人發現，乃將林建佑屍體
    安放在駕駛座位上繫上安全帶，已得手之音響面板則不敢帶
    走，棄置於右前座椅上，並將車門關上，避免他人發現林建
    佑死亡之情。另將其行兇所用之生魚片刀丟棄臺中市○○路
    、大雅路口之「聖華宮素食餐廳」及「麥當勞」前距離約 1
    、20公尺之道路排水溝內，復將林建佑之木棍丟棄於附近路
    旁草叢中，隨後逃離現場，但匆忙間將前述盛裝汽油之保特
    瓶遺留於於前述營業小客車右後座處。嗣在附近賣早餐之蔡
    玉如於該日上午5時30分許發現該車未熄火，至上午8時仍繼
    續停放該處，察覺有異而報警處理。
  (二)乙○○行兇後，仍未悔改。其復於93年8月11日上午7、8 時
    許，在臺中市○○路跳蚤市場內購得客觀上對於人體生命、
    安全具有危險性之類似小武士刀1支（刀刃長約30 公分，連
    刀柄全長約44公分，刀刃有鋸齒，尖端尖銳，相當鋒利，惟
    非屬槍砲彈藥刀械管制條例管制之刀械）。至同日上午8 時
    55分許，乙○○攜帶上開新購之類似小武士刀，在臺中市○
    ○路、長安路口隨意攔乘賴沼男所駕駛車牌號碼118 ─ＭＶ
    號營業小客車（計程車），乘坐於右前座，意欲前往彰化市
    ○○路某五金行造訪友人劉正雄，到達後，乙○○於車內呼
    喊數聲「劉正雄在家嗎？」，因無人回應，乙○○遂向賴沼
    男借用行動電話撥打五金行招牌所書寫之電話號碼，而接電
    話之人仍回應劉正雄不在家。乙○○無奈，即指示賴沼男開
    原車返回臺中市上車地點。此時乙○○發現賴沼男有二具行
    動電話手機（分別為摩托羅拉及ＢＥＮＱ牌），且認為賴沼
    男適才借其撥打使用之ＢＥＮＱ牌手機外觀精美，應價值不
    斐，竟臨時萌生強盜他人財物之故意，至同日上午9時50 分
    （原審判決誤載為９日時50分，應予更正）許，車輛行駛至
    臺中市○○路、長安路口附近時，乙○○即意圖為自己不法
    之所有，指示賴沼男開進附近巷子內（河南路2段74巷13 弄
    ），並趁鄰近住戶、行人較為稀少之際，拔出前述類似小武
    士刀以刀尖指向賴沼男右前胸（稍後移至右腋下），脅迫賴
    沼男將身上現款及二具行動電話機具均交出來，至使賴沼男
    心生畏懼不能抗拒，交付其所有之全部現金約新臺幣（下同
    ）4000餘元、行動電話手機2 具（分別為摩托羅拉及ＢＥＮ
    Ｑ牌）得逞。乙○○得手後立即下車徒步向河南路方向逃逸
    ，賴沼男不甘被強盜財物，亦立即下車自後追趕，一邊呼喊
    搶劫，兩人一前一後奔跑追逐一段距離，乙○○為阻抑賴沼
    男之追躡，竟返身拔出類似小武士刀，再將該刀朝賴沼男方
    向射去，賴沼男急忙閃躲開來而未被小武士刀傷及，但匆促
    間乃摔倒於地而導致臀部骨折，乙○○遂得順利逃逸而去，
    遺留類似小武士刀1支於現場；2具行動電話機具則在跳蚤市
    場變賣得款共1700元，連同所得現款均花用一空。嗣經賴沼
    男拾起該刀報警查辦。
  (三)乙○○自93年8月12 日起，藏匿於盧昭全位於臺中市○○路
    92之5號4樓401 室之租住處（盧昭全通緝中，所涉藏匿人犯
    罪嫌，另由原審審理中）。其於8 月中旬某日下午，返回盧
    昭全上開住處時，恰遇盧昭全另一不詳真實姓名、年籍之男
    性友人在場，該名男子出示具有殺傷力之由玩具金屬彈殼加
    裝直徑6．9ＭＭ金屬彈頭改造而成之改造子彈6 顆，並表示
    ：做的不夠漂亮，不要了等語。乙○○感覺可惜，遂明知該
    6 顆改造子彈係屬槍砲彈藥刀械管制條例所公告查禁之違禁
    物，仍未經許可而收受持有之，並藏置於隨身之黑色皮包內
    而隨身攜帶之。
二、嗣經警依賴沼男遭乙○○強盜之2支行動電話手機序號（000
    000000000000、00000000000000號）查詢結果，發現乙○○
    曾以其所有之00000000000號行動電話門號卡插入其中序號
    為00000000000000之手機通話，且於林建佑駕駛之653 ─Ｌ
    Ｖ號營業小客車上所遺留香菸外盒及保特瓶上，亦查得乙○
    ○指紋，因而鎖定乙○○涉案。於同年月27日下午17時40分
    許，盧昭全駕駛Ｒ5─6887 號自用小客車，搭載乙○○外出
    時，經警循線在臺中市○○區○○路、陳平路口攔停而逕行
    拘提查獲，並經盧昭全、乙○○2人同意陸續搜索Ｒ5─6887
    號自用小客車發現乙○○所有之黑色皮包內有前揭6 顆改造
    子彈、黑色7分褲1件、米白與黑色隔間上衣1 件、黑色鴨舌
    帽1頂，在臺中市○○路92之5號4樓401室內發現第二級毒品
    安非他命玻璃球吸食器1組、藥匙2支、乙○○所有米黃色上
    衣1件、行動電話機具1具（內有門號0921─456503號ＳＩＭ
    卡），在臺中市○○路○段334號發現乙○○所有運動鞋1 雙
    、米色襯衫1件、黑色7分褲1件、藍格內褲1件，乙○○並於
    同年月28日清晨5時35 分左右，帶同員警前往臺中市○○路
    、大雅路口「聖華宮素食餐廳」、「麥當勞」前之道路排水
    溝內起出乙○○所有供犯罪所用之生魚片刀1 支（盧昭全、
    乙○○2 人涉嫌違反毒品危害防制條例部分，另由檢察官分
    案偵辦）。
三、案經臺中市警察局第二分局報請臺灣臺中地方法院檢察署檢
    察官偵查起訴。
    理  由
一、訊據上訴人即被告（以下簡稱被告）對於右揭事實欄一(二)、
    (三)所述之犯罪事實均坦承不諱，另對於右揭事實欄一(一)部分
    ，除否認有故意殺害林建佑之事實外，就其餘右揭事實欄一
    (一)部分之事實，亦坦承不諱，僅就右揭事實欄一(一)故意殺害
    林建佑部分，辯稱：伊不是故意殺死林建佑，而是當時林建
    佑之身體剛好前傾，伊不小心刺到林建佑，係屬過失殺人云
    云。惟查：
（一）死者林建佑因受有自右胸壁第三及第四肋骨間刺入後（第
      四根肋骨斷裂，傷及第五根肋骨附近之胸骨），傷及前方
      心包囊、右前方心室、右後方心房、後方之心包囊、胸主
      動脈、左側胸椎旁軟組織、左肺下葉後方，最後傷及左後
      方之胸壁（未刺穿）等傷害，刺入深度達約24公分，當場
      因心臟、主動脈遭銳器創傷而大量出血，致失血性休克而
      死亡一節，業據臺灣臺中地方法院檢察署檢察官率同法醫
      師到場相驗、解剖屬實，製有勘驗筆錄2 份、相驗屍體證
      明書1份、解剖報告書1份、照片18張等在卷足憑，足見被
      告當時用力甚猛；而被告行兇所用之生魚片刀1 支，經原
      審當庭勘驗結果，刀刃長約20公分，連刀柄共長32公分，
      尖端尖銳，相當鋒利，而人體之胸部係屬人之要害部位，
      如心臟、肺臟，此為眾所週知之事實；被告既持利刃刺入
      死者之胸部，且刺入深度達約24公分，且自右胸壁第三及
      第四肋骨間刺入後更傷及前方心包囊、右前方心室、右後
      方心房、後方之心包囊、胸主動脈、左側胸椎旁軟組織、
      左肺下葉後方，最後傷及左後方之胸壁等傷害，足見其用
      力之猛殺意之堅，其有殺人之犯意，已堪認定，被告雖辯
      稱被告之身體前傾所致，其所為係屬過失云云，要無可採
      。
（二）此外上述事實欄一(一)、(二)、(三)所示之事實，並據死者林建
      佑之母親丙○○及其兄甲○○、證人洪明意、證人即被害
      人賴沼男等人指述、指證綦詳，復有現場圖、行動電話機
      具序號000000000000000之通聯紀錄、行動電話號碼 0921
      ─4565○三號之租用登記人資料與通聯紀錄、搜索扣押筆
      錄5件、搜索現場照片6張、內政部警政署刑事局槍彈鑑定
      書1件、臺中市○○路○段74巷之巷口監視錄影帶翻拍照片
      4張、臺中市警察局93年9月7 日函及內政部警政署刑事警
      察局93年8月26 日指紋鑑驗書（認賴沼男所駕駛車牌號碼
      118─ＭＶ 號計程車右後座車門外掌紋與被告乙○○之右
      手掌掌紋相符，附於原審卷）、臺中市警察局93年9月6日
      函及內政部警政署刑事警察局93年8月27 日指紋鑑驗書（
      認林建佑駕駛之653─ＬＶ 號營業小客車上所遺留香菸外
      盒及保特瓶上遺留之指紋與被告乙○○右拇指、右環指指
      紋相符，附於原審卷）、搜索扣押照片25張等附卷可稽，
      並有扣案之生魚片刀1支、類似小武士刀1 支、米色襯衫2
      件、黑色7分褲一件、行動電話機具1具（內有門號0921─
      456503號ＳＩＭ卡）、改造子彈6顆（經送請鑑定試射2顆
      ）、林建佑命案之現場蒐證與相驗及解剖錄影帶各一捲等
      物扣案可證，被告乙○○所犯上述3 項犯行之事證甚為明
      確，犯行堪以認定。
二、核被告乙○○關於犯罪事實一(一)所為，係犯刑法第329 條、
    第332條第1項之準強盜殺人罪（司法院院字第2455號解釋參
    照）；關於犯罪事實一(二)所為，係犯刑法第330條第1項之攜
    帶兇器加重強盜罪；關於犯罪事實一(三)所為，係犯槍砲彈藥
    刀械管制條例第12條第4 項未經許可，持有子彈罪。被告乙
    ○○所犯前開3 罪間，犯意各別，行為互殊，應予分論併罰
    （最高法院81年度臺上字第1422號判例意旨參照）。原審判
    決關於被告攜帶兇器加重強盜部分以及未經許可，持有子彈
    部分，依上述理由，適用槍砲彈藥刀械管制條例第12 條第4
    項，刑法第11條前段、第330條第1項、第42條第2 項、第38
    條第1項第1款、第2款，罰金罰鍰提高標準條例第2條之規定
    ，並審酌被告業已坦承犯行暨其所犯另外二罪之動機、目的
    、手段，犯罪所生之危害、犯罪後之態度等一切情狀，分別
    就被告意圖為自己不法之所有，攜帶兇器加重強盜部分，處
    有期徒刑8 年；就被告未經許可，持有子彈部分，處有期徒
    刑1年，併科罰金新臺幣10 萬元，且諭知罰金如易服勞役之
    折算壹日，扣案之子彈肆顆均沒收。並認定扣案之類似小武
    士刀1 支，係被告乙○○所有供犯本件罪行所用之物，業經
    其供明在卷，依刑法第38條第1項第2款之規定宣告沒收。且
    認定扣案之改造子彈4顆（原6顆，於送請鑑定業已試射2 顆
    ），係違禁物，應依刑法第38條第1項第1款之規定宣告沒收
    。另扣案之其餘物品因並非供犯罪所用之物或違禁物，不予
    沒收，核原審判決關此部分之認事用法均無違誤，量刑亦稱
    妥適，應予維持，被告就原審判決關此部分上訴主張原審判
    決量刑過重，指摘原審判決關於此部分不當，為無理由，應
    予駁回。另原審判決關於被告強盜而故意殺人部分，認被告
    係因基於不確定之故意殺人，固非無見，然持利刃往人之胸
    部猛刺足以致人於死，此為眾所週知之情事，原審判決亦於
    理由欄一之（一）第七頁第十行至第十二行載明：「被告對
    於利刃足以致人於死等一節，有明確之認知，而人之胸部係
    屬人之要害部位，復為被告所明知」等語，則被告持利刃往
    被害人之胸部猛刺，顯符合刑法第13條第1 項之對於構成犯
    罪之事實，有明知並有意使其發生之故意，惟原審竟再認定
    為不確定殺人之故意，即有未洽，被告就原審判決關於其強
    盜而故意殺人部分，上訴主張其並無殺人之故意，且原審判
    決量刑過重等語，指摘原審判決判決不當，雖無理由，惟原
    審判決關於被告強盜而故意殺人部分既有上開可議之處，自
    應由本院將原審判決關於被告強盜而故意殺人部分撤銷，爰
    審酌被告乙○○前已有犯罪紀錄，有臺灣高等法院被告全國
    前案紀錄表一份在卷可稽，且與死者林建佑素不相識更無怨
    仇，僅因行竊時遭到林建佑攔阻，即將林建佑1 刀殺死，並
    剝奪死者林建佑未滿33歲、未婚之年輕生命，本應處以極刑
    ，以資懲儆，姑念被告並非事先預謀強盜殺人，而係竊盜時
    為脫免逮捕暨防護贓物而臨時起意殺人，犯後雖未能與被害
    人家屬達成和解，惟業已坦承犯行，暨其他一切情狀，量處
    被告無期徒刑，並宣告褫奪公權終身，扣案之生魚片刀1 支
    ，係被告乙○○所有供犯本件罪行所用之物，業經其供明在
    卷，均應依刑法第38條第1項第2款之規定宣告沒收。被告經
    本院撤銷改判部分，與駁回上訴部分，主刑部分，應執行無
    期徒刑。
據上論斷，應依刑事訴訟法第368條、第369條第1項前段、第364
條、第299條第1項前段、第329條、第332條第1項、第37條第1項
、第51條第4款、第38條第1項第2款，判決如主文。
本案經檢察官丁○○到庭執行職務。
中      華      民      國  94  年   6    月   23     日
               刑事第三庭  審判長法　官　江　錫　麟
                                 法　官　林　欽　章
                                 法　官　胡　忠　文
上列正本證明與原本無異。
如不服本判決應於收受送達後十日內向本院提出上訴書狀，其未
敘述上訴之理由者並得於提起上訴後十日內向本院補提理由書（
均須按他造當事人之人數附繕本）。
                                 書記官　許　美　惠
中　　華　　民　　國　　94　　年　　6 　　月　　24　　日
附錄論罪科刑法條
中華民國刑法第332條第1項：
犯強盜罪而故意殺人者，處死刑或無期徒刑。
中華民國刑法第330條第1項：
犯強盜罪而有第321條第1項各款情形之一者，處七年以上有期徒
刑。
中華民國刑法第321條第1項：
犯竊盜罪而有左列情形之一者，處六月以上、五年以下有期徒刑
：
一於夜間侵入住宅或有人居住之建築物、船艦或隱匿其內而犯之
    者。
二  毀越門扇、牆垣或其他安全設備而犯之者。
三  攜帶兇器而犯之者。
四  結夥三人以上而犯之者。
五  乘火災、水災或其他災害之際而犯之者。
六  在車站或埠頭而犯之者。
槍砲彈藥刀械管制條例第12條第4項：
未經許可，持有、寄藏或意圖販賣而陳列子彈者，處五年以下有
期徒刑，併科新臺幣三百萬元以下罰金。
　　　　　　　　　　　　　　　　　　　　　　　　　　　Ｆ
